【裁判字號】    95,易,911
【裁判日期】    951102
【裁判案由】    妨害名譽
【裁判全文】
臺灣臺南地方法院刑事判決               95年度易字第911號
公  訴  人  臺灣臺南地方法院檢察署檢察官
被      告  丙○○
                      號
上列被告因妨害名譽案件，經檢察官提起公訴（九十五年度偵字
第九三六九號），本院判決如下：
    主  文
丙○○公然侮辱人，處拘役肆拾日，如易科罰金，以銀元佰元
即新臺幣玖佰元折算壹日。
    事  實
一、丙○○與與丁○○○係鄰居關係，二家前因細故已互生嫌隙
    ，民國九十五年五月十一日晚上十時三十分許，丁○○○之
    子黃耀毅駕駛車牌號碼Ｎ八—八四七五號自用小客車返回住
    處欲停車時，經過臺南縣佳里鎮○○里○○路二○一巷十七
    弄三號丙○○住處前，適丙○○之妻黃林淑惠在該處二樓陽
    台澆花灑水，不慎將水噴灑在黃耀毅所駕駛之上開自小客車
    前擋風玻璃上，黃耀毅誤以為遭不明液體潑灑，車輛有腐蝕
    之虞，旋返家將上開情形告知丁○○○，丁○○○聽聞後隨
    即報警前往處理，經警據報抵達現場查證時，丙○○適自外
    返家，見丁○○○、黃林淑惠在住處前之馬路上互有爭執，
    竟基於公然侮辱人之犯意，在上開不特定人得共見共聞之場
    所，以「幹你娘雞巴」等足以貶損人格之穢語，公然侮辱丁○○○。
二、案經丁○○○訴由臺南縣警察局佳里分局報請臺灣臺南地方
    法院檢察署檢察官偵查起訴。
    理  由
壹、程序方面
一、按傳聞法則之重要理論依據，在於傳聞證據未經當事人之反
    對詰問予以核實，乃予排斥，惟若當事人已放棄對原供述人
    之反對詰問權，於法院審判時表明同意該等傳聞證據可作為
    證據，基於證據資料愈豐富，愈有助於真實發現之理念，並
    貫徹刑事訴訟法修法加重當事人進行主義之精神，確認當事
    人對於證據能力有處分權之制度，傳聞證據經當事人同意作
    為證據，法院認為適當者，亦得為證據。另當事人於調查證
    據時，對於傳聞證據表示「沒有意見」，且未於言詞辯論終
    結前聲明異議，應視為已有將該等傳聞證據採為證據之同意
    ，此觀之刑事訴訟法第一百五十九條之五之規定至明。
二、查告訴人丁○○○及證人黃耀毅之警詢筆錄，雖係被告丙○○以外之人於審判外之陳述，惟被告於本院審判程序已表示
    對於上開證據資料之證據能力均無意見（見本院卷第十三頁
    ），本院審酌其言詞陳述之情況及首揭規定意旨，應視為被
    告已同意上開證據皆具有證據能力，而可作為證據。
貳、實體方面
一、訊據被告固不否認有於前揭時、地口出「幹你娘雞巴」等穢
    言之事實，惟矢口否認有何公然侮辱之犯行，辯稱：伊是罵
    妻子黃林淑惠，並不是罵告訴人丁○○○云云。經查：
  (一)上揭犯罪事實，業據告訴人丁○○○於警詢、偵查及本院審
    理時中指訴綦詳（見警詢卷第九、十頁、偵查卷第八頁及本
    院卷第二十七頁），核與證人即案發時在場之黃耀毅於警詢
    、偵查中證述之情節相符（見警詢卷第十二、十三頁、偵查
    卷第八頁），並經證人即前往現場處理糾紛之司法警察甲○○偵查及本院審理時結證屬實（偵查卷第二十一頁、本院卷
    第二十四至二十六頁），而證人甲○○為據報前往現場處理
    潑水糾紛之司法警察與被告、告訴人間宿無怨隙，當無甘冒
    偽證罪責，杜撰事實偏頗任何一方之理，其所為之證詞堪以
    採信。此外，復有告訴人提出之現場錄音帶及錄音帶內容譯
    文附卷可稽，且經檢察官於偵查中勘驗屬實，有勘驗筆錄在
    卷足憑（見偵查卷第十五至十七頁），是被告有以上開言語
    辱罵告訴人之事實，應可認定。
  (二)再者，被告與告訴人二家人前因細故已互有嫌隙，曾發生多
    次糾紛，案發當日告訴人丁○○○係因其子黃耀毅所駕駛之
    汽車遭被告之妻黃林淑惠以水噴灑，而發生爭執等情，業據
    被告及告訴人丁○○○供承在卷，則依當時之情形，被告對
    於告訴人丁○○○應有諸多不滿，其對著告訴人丁○○○的
    方向口出「幹你娘雞巴」等穢語，堪認係針對告訴人丁○○○所為，被告辯稱其係罵妻子黃林淑惠云云，尚難採信。又
    被告辱罵之「幹你娘雞巴」等語，係不雅、輕蔑之用語，足
    以使人在精神、心理上產生難堪與不快之感受，並貶損他人
    社會評價，為貶損他人名譽之侮辱言詞無疑，而其所為侮辱
    言語之地點是在被告位於臺南縣佳里鎮○○里○○路二○一
    巷十七弄三號住處前之馬路上，自屬於居住附近之人及過往
    之路人得以共聞狀態，其所為顯已構成公然侮辱無疑。
  (三)綜上所述，被告公然侮辱犯行，業據告訴人丁○○○及證人
    黃耀毅、甲○○分別證述詳實，並有錄音帶及譯文可證，而
    被告所為上開辯解，係屬臨訟卸責之詞，不足採信，從而，
    本件事證明確，被告公然侮辱犯行堪予認定，應依法論科。
二、核被告所為，係犯刑法第三百零九條第一項之公然侮辱罪。
    爰審酌被告因家人與告訴人有所衝突而不睦，而在道路上以
    粗鄙言詞辱罵告訴人，致附近鄰舍均可聽聞，貶損告訴人名
    譽，犯罪後否認犯行之態度，惟其前無不良素行，有卷附臺
    灣高等法院被告前案紀錄表可佐，雖迄未能與告訴人達成和
    解獲取諒解，然其於本院審理時已對告訴人表示歉意，尚非
    毫無悔意，並斟酌其使用之文字，尚非極端惡毒之用語等一
    切情狀，量處如主文所示之刑。又按行為後法律有變更者，
    適用行為時之法律；但行為後之法律有利於行為人者，適用
    最有利於行為人之法律，刑法第二條第一項定有明文。本案
    被告行為後，刑法第四十一條第一項前段關於易科罰金之折
    算標準，業經修正公布並於九十五年七月一日施行，依修正
    後易科罰金之折算標準，係以新臺幣一千元、二千元或三千
    元折算一日，而依修正前易科罰金之折算標準，則依罰金罰
    鍰提高標準條例第二條前段（現已刪除）規定，就其原定數
    額提高為一百倍折算一日，即應以銀元三百元即新臺幣九百
    元折算為一日，比較修正前後之易科罰金折算標準，自以修
    正前之規定，較有利於被告，故應依刑法第二條第一項前段
    規定，適用修正前刑法第四十一條第一項前段規定，諭知其
    易科罰金之折算標準。
據上論斷，應依刑事訴訟法第二百九十九條第一項前段，刑法第
二條第一項前段、第三百零九條第一項、修正施行前刑法第四十
一條第一項前段，修正前罰金罰鍰提高標準條例第二條，刑法施
行法第一條之一，判決如主文。
本案經檢察官乙○○到庭執行職務。
中    華    民    國    95    年    11    月    2    日
                刑事第十二庭  審判長法  官  侯明正
                                    法  官  陳振謙
                                    法  官  林佩儒
以上正本證明與原本無異。
如不服本判決，應於收受送達後10日內向本院提出上訴書狀（應
附繕本）。
                                    書記官  曾盈靜
中    華    民    國    95    年    11    月    10   日
附錄論罪科刑法條：
刑法第三百零九條第一項
公然侮辱人者，處拘役或三百元以下罰金。


司法院資訊處製作；財團法人民間司法改革基金會備份。
